【裁判字號】    95,易,973
【裁判日期】    950704
【裁判案由】    台灣地區與大陸地區人民關係條例
【裁判全文】
臺灣臺北地方法院刑事判決               95年度易字第973號
公  訴  人  臺灣臺北地方法院檢察署檢察官
被      告  甲○○
選任辯護人  何乃隆律師
上列被告因違反台灣地區與大陸地區人民關係條例案件，經檢察
官提起公訴（95年度偵字第5644號），被告於準備程序中先就被
訴事實為有罪之陳述，本院合議庭裁定適用式審判程序，茲判決
如下：
    主  文
甲○○僱用大陸地區人民在臺灣地區從事未經許可之工作，累犯
，科罰金新台幣陸萬元，如易服勞役，以新臺幣壹仟元折算壹日
。
    事  實
一、甲○○前於民國89年間，因違反就業服務法案件，經臺灣高
    等法院89年度上易字第2687號判處有期徒刑6月，如易科罰
    金，以銀元300元折算1日確定，於90年3月12日易科罰金執
    行完畢。詎其猶不知悔改，於擔任臺北縣新店市○○路11號
    5樓「東福清潔工程有限公司」（下稱東福公司）負責人時
    （東福公司部分未據起訴），明知未經許可，不得僱用來臺
    團聚探親暫住之大陸地區人民從事任何與許可來臺項目無關
    之工作，竟於94年8月10日上午，先至臺北縣新店市寶橋附
    近，以每日工資新台幣（下同）1,000元之代價，僱用來臺
    探親旅行之大陸地區女子任碧玉擔任臨時工，並以車牌號碼
    S4-7708號自用小客車載送任碧玉前往臺北市○○區○○街
    42號，指派任碧玉在上址，就東福公司向不知情之李少餘所
    承攬之裝潢工程廢棄物清理工作為清潔打掃工作。嗣於同日
    上午10時30分許，為警在上開工作地點查獲。
二、案經臺灣臺北地方法院檢察署檢察官主動偵查起訴。
    理  由
一、本件被告甲○○所犯僱用大陸地區人民在臺灣地區從事未經
    許可之工作罪，並非死刑、無期徒刑或最輕本刑為3年以上
    有期徒刑之罪，亦非高等法院管轄第一審案件，於準備程序
    進行中，被告先就被訴事實為有罪之陳述，經告知被告簡式
    審判程序之旨，並聽取檢察官、被告及辯護人之意見後，本
    院合議庭裁定由受命法官進行簡式審判程序，是本件之證據
    調查，依刑事訴訟法第273條之2規定，不受同法第159條第1
    項、第161條之2、第161條之3、第163條之1及第164條至第
    170條規定之限制，合先敘明。
二、認定犯罪事實的理由及證據：
  (一)上揭事實，業據被告於本院審理時供承在卷。
  (二)而大陸地區人民任碧玉係於以團聚名義來臺，其於94年8月
    10日上午10時30分許，在東福公司所承攬之臺北市○○區○
    ○街42號裝潢工程廢棄物清理工作從事清潔打掃工作時為警
    查獲，亦據證人任碧玉於警詢時供證述在卷（見94年度偵字
    第16389號偵查卷第20頁），並有任碧玉之旅行證影本在卷
    可按（見同偵查卷第21頁）。
  (三)且據證人李少餘於警詢及偵查中證述其係透過友人陳登山介
    紹，以12,000元之價格委託東福公司到臺北市○○區○○街
    工地作清潔工作，並透過撥打0000000000號行動電話與被告
    聯絡，及上開被查獲之大陸地區女子任碧玉係東福公司所僱
    用等情綦詳（見上開偵查卷第7頁、第10頁、第32頁、第50
    頁）。
  (四)復據證人陳登山於偵查中亦證述是其介紹東福公司幫李少餘
    從事清潔打掃之工作，東福公司是由被告出面與其接洽及請
    款等情明確（見上開偵查卷第33頁）。
  (五)另證人即臺北市○○街上林苑社區管理委員會總幹事陳銘堂
    證述：進出該社區之外來車輛須登記，前往該社區工作之人
    員亦須換證，車牌號碼S4-7708號自用小客車於94年8月10日
    上午進入該社區時，為社區警衛記下車號，該車並留下三份
    證件，並將三名女子包括大陸女子任碧玉，載往臺北市○○
    區○○街42號，並進入該址工作等語（見上開偵查卷第25至
    26頁、第103頁、第120頁、第122頁）。
  (六)此外，並有東福公司請款單影本、通聯紀錄、上林苑管理委
    員會之廠商、工作人員、車輛入出登記表，及臺北市政府警
    察局信義分局市警信分刑字第09433468700號函各1件（見上
    開偵查卷35頁、68頁及第151頁、第121頁、第107至119頁）
    在卷可資佐證。
  (七)綜上事證，被告自白核與事實相符，應堪採信。本件事證明
    確，被告犯行洵堪認定。
三、論罪科刑的理由：
  (一)核被告僱用以探親名義入境之大陸地區人民在臺灣地區從事
    未經許可之工作之所為，係違反臺灣地區與大陸地區人民關
    係條例第15條第4款「不得留用大陸地區人民在臺灣地區從
    事未經許可之工作」之規定，應依同條例第83條第1項之規
    定處斷。
  (二)按「行為後法律有變更者，適用行為時之法律。但行為後之
    法律有利於行為人者，適用最有利於行為人之法律。」，94
    年1月7日修正、同年2月2日公布，自95年7月1日施行之刑法
    （下稱修正後刑法）第2條第1項定有明文。其中所謂「法律
    」，並不分總則性之法律或分則性之法律，故關於累犯構成
    要件之法律變更，自應在適用之列。又新舊刑法關於刑之規
    定，雖同採從輕主義，係適用最有利於行為人之法律，既曰
    法律，自較刑之範圍為廣，比較時應就罪刑有關之共犯、未
    遂犯、連續犯、牽連犯、結合犯以及累犯加重、自首減輕、
    暨其他法定加減原因、與加減例等一切情形，綜其全部之結
    果，而為比較，再適用有利於行為人之法律處斷（參照最高
    法24年上字第4634號判例要旨）。本件被告行為後，刑法第
    47條關於累犯之規定，業於94年1月7日修正，同年2月2日公
    布，自95年7月1日生效施行。依修正前之刑法第47條規定「
    受有期徒刑之執行完畢，或受無期徒或有期徒刑一部之執行
    而赦免後，5年以內再犯有期徒刑以上之罪者，為累犯，加
    重本刑至1/2。」，而修正後之刑法第47條第1項則規定「受
    執刑之執行完畢，或一部之執行而赦免後，5年以內故意再
    犯有期徒刑以上之罪者，為累犯，加重本刑至1/2」，比較
    新舊法之結果，舊法對於被告並無不利，然因下列易服勞役
    折算標準之規定，以新法較有利於被告，爰依整體比較結果
    ，依修正後刑法第2條第1項後段之規定，適用裁判時之新法
    。查被告前於89年間，因違反就業服務法案件，經臺灣高等
    法院89年度上易字第2687號判處有期徒刑6月，如易科罰金
    ，以銀元300元折算1日確定，於90年3月12日易科罰金執行
    完畢，此有臺灣高等法院被告前案紀錄表在卷可稽，其前受
    有期徒刑執行完畢，於5年以內故意再犯本件最重本刑為有
    期徒刑以上之罪，為累犯，爰依修正後刑法第47條第1項之
    規定，加重其刑。
  (三)爰審酌被告犯行間接排擠合法勞工之就業機會，對於社會秩
    序已生負面影響，惟於本院審理時坦承犯行，犯後態度尚佳
    ，並被告之品行、犯罪時間、智識程度等一切情狀，量處如
    主文所示之刑。
  (四)另被告行為後，刑法第42條第2項關於易服勞役折算標準之
    規定，亦於94年1月7日修正，並於94年2月2日公布，自95年
    7月1日生效施行。而被告於行為時，刑法第42條第2項前段
    規定：「易服勞役以1元以上3元以下折算1日。」；又被告
    行為時之易服勞役折算標準，業據修正前罰金罰鍰提高標準
    條例第2條前段規定，就其原定數額提高為100倍折算1日，
    則本件被告行為時之易服勞役折算標準，應以銀元300元折
    算1日，即新台幣900元折算1日。惟95年7月1日修正公布施
    行之刑法第42條第3項前段規定：「易服勞役以新台幣1,000
    元、2,000元或3,000元折算1日。」比較修正前後之易服勞
    役折算標準，以修正後之規定，較有利於被告，則應依刑法
    第2條第1項後段規定，適用修正後之刑法第42條第3項前段
    規定，定其折算標準，諭知被告所科罰金刑，如易服勞役，
    以新台幣1,000元折算1日。
四、適用的法律：
  (一)程序法方面：刑事訴訟法第273條之1第1項、第299條第1項
    前段。
  (二)實體法方面：臺灣地區與大陸地區人民關係條例第83條第1
    項，刑法第2條第1項後段、第11條前段、第47條第1項、第
    42條第3項前段，判決如主文。
本案經檢察官張智堯到庭執行職務。
中    華    民    國    95    年    7     月    4     日
                  刑事第十三庭  法  官  陳慧萍
以上正本證明與原本無異。
如不服本判決，應於判決送達後10日內，向本院提出上訴狀。
                                書記官  何適熹
中    華    民    國    95    年    7     月    4     日
附錄本案論罪科刑法條：
臺灣地區與大陸地區人民關係條例第83條
違反第15條第4款或第5款規定者，處2年以下有期徒刑、拘役或
科或併科新臺幣30萬元以下罰金。
意圖營利而違反第15條第5款規定者，處3年以下有期徒刑、拘役
或科或併科新臺幣60萬元以下罰金。
法人之代表人、法人或自然人之代理人、受僱人或其他從業人員
，因執行業務犯前二項之罪者，除處罰行為人外，對該法人或自
然人並科以前二項所定之罰金。但法人之代表人或自然人對於違
反之發生，已盡力為防止行為者，不在此限。
臺灣地區與大陸地區人民關係條例第15條
下列行為不得為之：
一  使大陸地區人民非法進入臺灣地區。
二  明知臺灣地區人民未經許可，而招攬使之進入大陸地區。
三  使大陸地區人民在臺灣地區從事未經許可或與許可目的不符
    之活動。
四  僱用或留用大陸地區人民在臺灣地區從事未經許可或與許可
    範圍不符之工作。
五  居間介紹他人為前款之行為。


司法院資訊處製作；財團法人民間司法改革基金會備份。
